【裁判字號】    95,簡上,475
【裁判日期】    951219
【裁判案由】    傷害
【裁判全文】
臺灣板橋地方法院刑事判決             95年度簡上字第475號
上  訴  人  臺灣板橋地方法院檢察署檢察官
被      告  乙○○
上列上訴人因被告傷害案件，不服本院95年度簡字第3149號中華
民國95年5 月30日第一審判決（聲請簡易判決處刑案號：95年度
偵字第5597號），提起上訴，本院管轄之第二審合議庭判決如下
：
    主  文
原判決撤銷。
乙○○傷害人之身體，處有期徒刑伍月，如易科罰金，以銀元
佰元折算壹日。
    事  實
一、乙○○前於民國95年間，因酒醉駕駛公共危險案件，經台灣
    台北地方法院於95年8 月8 日以95年度北交簡字第1953號刑
    事簡易判決，判處罰金75,000元確定（於本件不構成累犯）
    ，仍不知警惕，於94年8 月26日23時30分許，在臺北縣永和
    市○○路55號前，因隙與其胞弟許逸翔（檢察官另為不起訴
    處分）發生口角，鄰居甲○○見狀趨前勸架，乙○○腦羞成
    怒，竟基於傷害人身體、健康之犯意，徒手毆打甲○○之頭
    部，並以腳踹其身體多下，致甲○○昏厥，並受有兩側眼皮
    挫傷併血腫、右眼結膜下出血、頭面頸部多處瘀傷及血腫、
    右鎖骨兩處血腫、兩側鼻孔出血等傷害。
二、案經甲○○訴由臺北縣政府警察局永和分局報請臺灣板橋地
    方法院檢察署檢察官偵查後聲請以簡易判決處刑。
    理  由
一、證據能力部分：
    按被告以外之人於審判外之言詞或書面陳述，除法律有規定
    者外，不得作為證據，刑事訴訟法第159 條固定有明文。惟
    被告以外之人於偵查中向檢察官所為之陳述，除顯有不可信
    之情況者外，亦得為證據；又被告以外之人於審判外之陳述
    ，雖不符同法第159 條之1 至第159 條之4 規定，而經當事
    人於審判程序同意作為證據，法院審酌該言詞陳述或書面陳
    述作成時之情況，認為適當者，亦得為證據；當事人、辯護
    人於法院調查證據時，知有第159 條第1 項不得為證據之情
    形，而未於言詞辯論終結前聲明異議者，視為有前項之同意
    ，此據同法第159 條之1 、第159 條之5 規定甚明。查本件
    證人甲○○、許逸翔分別於警詢、偵查中之陳述，均係被告
    以外之人於審判外之言詞陳述，惟被告於本院準備程序中就
    上開部分供述證據之證據能力之意見，陳明「沒意見」等語
    ，且本院言詞辯論程序終結前，被告亦未就上開全部供述證
    據之證據能力部分聲明異議，本院審酌上述證人於警詢、偵
    查中陳述作成情況，均無不當情形，是依首揭規定，上開證
    人分別於警詢、偵查中之陳述，均具有證據能力，合先敘明
    。
二、認定犯罪事實所憑之證據及理由：
    訊據被告乙○○於本院審理時固坦承於上開時、地，徒手毆
    打告訴人甲○○成傷之事實，惟辯稱：當天我和弟弟許逸翔
    在吵架，告訴人說那麼晚還那麼吵，我就把他推開，告訴人
    就衝過來揮拳打我右肩膀一下，我才還手毆打告訴人云云。
    惟查，被告於檢察官訊問時供稱：我跟弟弟在吵架，周先生
    過來，我就把他推開，他再走過來，我就出手打他等語〔見
    偵查卷第31頁〕。是被告於偵查中供稱其先出手乙節，核與
    證人即被告之弟許逸翔於警詢時證稱：當天我跟哥哥在吵架
    ，周先生就來勸架，我哥哥先把他推開，我拉哥哥勸其不要
    打了等語；另於檢察官訊問時亦證稱：我跟哥哥在吵架，周
    先生過來好像要跟我們講話，我哥哥把他推開，他又走過來
    ，我哥哥就打他等語相符〔見偵查卷第18、31頁〕。衡諸告
    訴人對於被告之弟許逸翔是否共同毆打渠，於偵查中證稱不
    清楚，檢察官嗣為不起訴處分，足見告訴人對於其未目睹之
    情事，據實以告，並無虛偽誇大之情，是告訴人指訴其見被
    告兄弟在吵架，身為鄰居好心勸架，卻遭被告毆打，其並未
    衝過去，亦未推被告等語，堪以採信。又告訴人甲○○確因
    被告之毆打、腳踢而受有兩側眼皮挫傷併血腫、右眼結膜下
    出血、頭面頸部多處瘀傷及血腫、右鎖骨兩處血腫、兩側鼻
    孔出血等傷害，有國立台灣大學醫學院附設醫院94年8 月27
    日診斷證明書1 份及告訴人受傷照片5 幀在卷可稽。綜上，
    本案事證明確，被告犯行洵堪認定，應依法論科。
三、論罪科刑及撤銷原判決之理由：
  (一)按被告行為後，刑法於民國94年2 月2 日修正公布，並自
      95年7 月1 日起施行。按行為後法律有變更者，適用行為
      時之法律，但行為後之法律有利於行為人者，適用最有利
      於行為人之法律，現行刑法第2 條第1 項訂有明文。此條
      規定乃為與刑法第1 條罪行法定主義契合，以貫徹法律禁
      止溯及既往之原則，係規範行為後法律變更所生新舊法律
      比較適用之準據法，是刑法第2 條雖經修正，但既屬適用
      法律之準據法，則本身尚無比較新舊法之問題，應一律適
      用裁判時之現行刑法第2 條規定以決定適用之刑罰法律，
      合先敘明。又刑法修正之比較新舊法，應就罪刑有關之共
      犯、未遂犯、想像競合犯、牽連犯、連續犯、結合犯，以
      及累犯加重、自首減輕暨其他法定加減原因（如身分加減
      ）與加減例等一切情形，綜其全部罪刑之結果而為比較，
      且就比較之結果，須為整體之適用，不能割裂分別適用各
      該有利於行為人之法律，最高法院95年5 月23日95年度第
      8 次刑事庭會議決議、最高法院24年上字第4634號判例、
      27年上字第261 號判例可資參照。而此次修法與本案罪刑
      相關者，有刑法第33條、第41 條 等規定，本院認：
    1.刑法分則編各罪所定罰金之貨幣單位原為銀元，且依修正
      前刑法第33條第5 款規定，罰金刑為1 銀元以上，而有關
      罰金倍數之調整及銀元與新臺幣之折算標準，則定有「罰
      金罰鍰提高標準條例」及「現行法規所定貨幣單位折算新
      台幣條例」，除罰金以1 銀元折算3 元新臺幣外，並將72
      年6 月26日以前修正之刑法部分條文罰金數額提高10倍，
      其後修正者則不再提高倍數；嗣修正後刑法第33條第5 款
      則將罰金刑提高為新臺幣1,000 元以上，並以百元計算之
      ，且因刑法第33條第5 款所定罰金貨幣單位既已改為新臺
      幣，刑法分則編各罪所定罰金之貨幣單位亦應配合修正為
      新臺幣，且考量刑法修正施行後，不再適用「現行法規所
      定貨幣單位折算新臺幣條例」，為使刑法分則編各罪所定
      罰金之最高數額與刑法修正前趨於一致，爰增訂刑法施行
      法第1條之1規定，將刑法分則編各罪所定罰金之貨幣單位
      均改為新臺幣，並將72年6月26 日以前修正之刑法部分條
      文罰金數額提高為30 倍，其後修正者則提高為3倍。是以
      刑法分則編各罪所定罰金刑之最高數額，於上開規定修正
      後仍屬一致，並無不同；但其罰金刑之最低數額，則比修
      正前提高，從而自以修正前之規定較為有利。
    2.就易科罰金之折算標準部分，如依修正前刑法第41條第1
      項及修正前罰金罰鍰提高標準條例第2 條之規定，應以銀
      元300 元即新臺幣900 元折算1 日，惟若依修正後刑法第
      41 條 第1 項前段（原罰金罰鍰提高標準條例第2 條已同
      時刪除）之規定，應以新臺幣1,000 元、2,000 元或
      3,000 元折算1 日，二者相較之下，應以修正前之規定較
      有利於被告。
    3.經綜合比較前述各項法律變更之結果後，本案因修正後之
      規定並未對被告更為有利，依據刑法第2 條第1 項前段，
      應一體適用修正前刑法及修正前罰金罰鍰提高標準條例之
      規定，合先敘明。
  (二)核被告乙○○所為，係犯刑法第277 條第1 項之傷害罪。
      又被告徒手毆打告訴人之頭部並腳踢其身體多下，致告訴
      人倒地後昏厥，被告係於時間密接之情形下，在同一空間
      基於單一犯意之所為，為接續犯，屬實質上之一罪。
  (三)本件原審詳察，以被告罪證明確，予以論罪科刑，固非無
      見。惟按「量刑之輕重，固屬事實審法院得依職權自由裁
      量之事項，惟仍應受比例原則及公平原則之限制，否則其
      判決即非適法。刑事審判旨在實現刑罰權分配的正義，故
      法院對有罪被告之科刑，應符合罪刑相當之原則，使輕重
      得宜，罰當其罪，以契合社會之法律感情，此所以刑法第
      五十七條明定科刑時應審酌一切情狀，尤應注意該條各款
      所列事項以為科刑輕重之標準。」，最高法院93年度台上
      字第5073號判決採同一見解。查被告乙○○與告訴人甲○
      ○原係鄰居關係，並無仇怨，被告與弟發生爭吵，告訴人
      身為鄰居好心勸和，卻遭被告不分青紅皂白拳打腳踢許久
      ，嗣經他人勸阻始停止，告訴人因此昏厥並受有如上所述
      之嚴重傷勢，不但損失在家休養期間之營業收入，更導致
      身體健康受損、精神痛苦，可見被告之惡性非輕。被告事
      後又未賠償告訴人損失，且於本院審理時辯稱因告訴人先
      動手始反擊云云，足見其未有悛悔之心，原審判決僅判處
      拘役30日，量刑實失之過輕，尚有未當，檢察官上訴意旨
      據以指摘原判決量刑太輕，為有理由，是原判決既有可議
      ，自應由本院合議庭予以撤銷改判。本院審酌被告之素行
      、智識程度，犯罪之動機、目的、手段、告訴人受傷之程
      度，被告迄未與告訴人達成和解並賠償所受損害，及犯後
      未全然坦承犯行之態度等一切情狀，量處如主文所示之刑
      ，並依修正前刑法第41條第1 項之規定，諭知易科罰金之
      折算標準，以資儆懲。
四、末按被告行為後，法律有變更者，依修正前刑法第2 條第1
    項之規定，以適用裁判時法為原則，如行為時法有利於行為
    人，則例外適用行為時法；查被告行為後，刑法業於94年2
    月2 日修正公布，於95年7 月1 日施行，依修正後刑法第2
    條第1 項規定，以適用行為時法為原則，惟如裁判時法有利
    於行為人，則例外的適用裁判時法。而以往實務見解，認原
    判決未及比較適用新舊法時，上訴後，雖比較結果以舊法有
    利於行為人，而原判決別無其他撤銷事由，上訴審仍應以此
    為由撤銷改判。惟修正後之規定係以適用行為時法為原則，
    因此原判決雖未及比較適用，然上訴後，經比較新舊法，行
    為後之法律並非較有利於行為人，仍應適用行為時法，則原
    判決適用行為時法即無不當，自不構成撤銷之事由。另本案
    經綜合比較有關刑法第277 條第1 項、第33條第5 款、第41
    條第1 項前段及罰金罰鍰提高標準條例第2 條之修正公布施
    行前、後之規定後，應認行為後之法律並無較有利於行為人
    ，依修正後刑法第2 條第1 項前段之規定，仍應適用行為時
    法，俱如前述，則原判決適用行為時法即無不當，此部分並
    不構成撤銷之事由，併予敘明。
據上論斷，應依刑事訴訟法第455 條之1 第1 項、第3 項、第
369 條第1 項前段、第364 條、第299 條第1 項前段，刑法第2
條第1 項前段、第277 條第1 項、修正前刑法第41條第1 項前段
，罰金罰鍰提高標準條例第1 條前段（未修正）、修正前第2 條
，判決如主文。
本案經檢察官曾文鐘到庭執行職務。
中    華    民    國    95    年    12    月    19    日
                  刑事第十一庭  審判長法  官  侯志融
                                      法  官  張宏節
                                      法  官  楊博欽
以上正本證明與原本無異
本件不得上訴
                                      書記官  張玉如
中    華    民    國    95    年    12    月    19    日
附錄本案論罪科刑法條全文：
刑法第二百七十七條
傷害人之身體或健康者，處三年以下有期徒刑、拘役或一千元以
下罰金。
犯前項之罪因而致人於死者，處無期徒刑或七年以上有期徒刑；
致重傷者，處三年以上十年以下有期徒刑。


司法院資訊處製作；財團法人民間司法改革基金會備份。
